臺灣高等法院刑事裁定　　　　　　　　 100年度抗字第1301號
抗　告　人　臺灣桃園地方法院檢察署檢察官
受　刑　人　黃品瀚
上列抗告人因受刑人偽造文書案件，經檢察官聲請撤銷緩刑宣告
，不服臺灣桃園地方法院中華民國100年10月21日裁定（100年度
撤緩字第206號），提起抗告，本院裁定如下：
    主  文
原裁定撤銷，發回臺灣桃園地方法院。
    理  由
一、原裁定以：
(一)檢察官聲請意旨略以：受刑人黃品瀚前因偽造文書及詐欺等
    案件，經桃園地方法院於民國99年07月23日以99年度審訴字
    第968號判決各判處有期徒刑3月，應執行有期徒刑4月緩刑2
    年，緩刑期間付保護管束，並應向指定之政府機關、政府機
    構、行政法人、社區或其他符合公益目的之機構或團體提供
    120小時之義務勞務，且於同年8月16日確定在案。詎受刑人
    雖受緩刑宣告之寬典，竟未於緩刑期內依判決主文履行緩刑
    附條件提供120 小時義務勞務，足認受刑人並未改過遷善，
    並已動搖原判決給予受刑人緩刑宣告基礎，且無從認原緩刑
    之宣告得收其預期之效果，是受刑人顯非誤蹈法網或對其前
    所犯有所悔悟，自有執行刑罰之必要，而已有刑法第75條之
    1第1項第4 款所定之撤銷緩刑宣告原因。爰依刑事訴訟法第
    476條規定，聲請撤銷上開緩刑宣告等語。
(二)按緩刑制度設計之本旨，除可避免執行短期自由刑之流弊外
    ，主要目的係在獎勵惡性較輕者使其遷善，而經宣告緩刑後
    ，若有具體事證足認受宣告者並不因此有改過遷善之意，即
    不宜予緩刑寬典，乃另有撤銷緩刑宣告制度。又受緩刑之宣
    告而違反刑法第74條第2項第1款至第8 款所定負擔情節重大
    者，足認原宣告之緩刑難收其預期效果，而有執行刑罰之必
    要者，得撤銷其宣告，刑法第75條之1第1項第4 款固有明定
    ，惟考立法意旨係以：修正條文第74條第2 項增列法院於緩
    刑期內，得命犯罪行為人於緩刑期內應遵守事項（例如向被
    害人支付相當數額、向公庫支付一定金額、接受精神、心理
    輔導、提供義務勞務或其他預防再犯之事項），明定違反該
    條所定事項情節重大者，得撤銷其緩刑宣告，以期周延，且
    本條採用職權撤銷主義，賦予法院撤銷與否之權限，實質要
    件即以「足認原宣告之緩刑難收其預期效果，而有執行刑罰
    之必要」，供作審認標準。至於所謂「情節重大」，係指受
    刑人顯有履行負擔之可能，而隱匿或處分其財產、故意不履
    行、無正當事由拒絕履行或顯有逃匿之虞等情事而言。準此
    ，上揭「得」撤銷緩刑之情形，法官應依職權本於合目的性
    之裁量，妥適審酌被告於緩刑期間內違反應遵守事項之情節
    是否重大，是否已難收其預期效果，而確有執行刑罰之必要
    ，此刑法第75條第1項所定2款要件，有一具備，即毋庸再審
    酌其他情狀，應逕撤銷緩刑之情形不同。
(三)經查，受刑人前因偽造文書及詐欺等案件，經桃園地方法院
    以99年度審訴字第968號判決各判處有期徒刑3月，應執行有
    期徒刑4月緩刑2年，緩刑期間付保護管束，並應向指定政府
    機關、政府機構、行政法人、社區或其他符合公益目的機構
    或團體，提供120小時之義務勞務，且於99年8月16日確定在
    案等情，有上開判決及臺灣高等法院被告前案紀錄表可稽。
    又受刑人於本案判決確定後，業於99年10月18日向臺灣桃園
    地方法院檢察署觀護人報到，並具結獲悉相關接受義務勞務
    執行須知事項，願意配合向該署指定之機構提供120 小時之
    義務勞務，依公文指定日期自行向該機構報到，履行期限為
    99年09月21日起至100年9月20日止，有緩刑義務勞務宣告人
    員執行須知具結書可佐。雖受刑人迄至100年7月間止之履行
    期間內，均未依規定提供義務勞務，而經臺灣桃園地方法院
    檢察署以100年7月25日桃檢秋護祥字第062255號函告誡1 次
    ，促請受刑人遵期履行完成義務勞務，否則將聲請撤銷緩刑
    之宣告，有上開函文、簽及桃園地檢署義務勞務執行情形追
    蹤表存卷可參。惟受刑人於接獲上開告誡函後，即自100年8
    月02日起至同年9月9日止之期間，密集執行義務勞務，時數
    共計46小時，並以書狀懇求檢察官延長履行期限，使其得以
    完成上開緩刑所附加之條件等情，有受刑人書狀、財團法人
    桃園縣私立聖愛教養院100年9月26日100桃聖字第212號函暨
    所附臺灣桃園地方法院檢察署義務勞務工作日誌附卷可憑，
    而聲請人並未提出受刑人於具狀請求延長履行期限後，仍未
    依規定遵期至指定機構提供義務勞務之相關事證，顯然受刑
    人對上開緩刑諭知之負擔並非已無履行之意。上開判決主文
    所諭知受刑人應履行提供120 小時義務勞務之緩刑期間係至
    101年8月15日止，而今距該履行期限屆滿之日尚有近10個月
    之期間，受刑人既能於100年8月2日起至同年9月9日止約1個
    月之期間內即完成46小時之義務勞務，實難謂受刑人目前對
    上開緩刑諭知之負擔已無履行之可能。綜上，依受刑人履行
    義務勞務之情狀，尚非已達「顯有履行負擔之可能，而故意
    不履行、或無正當事由拒絕履行」等確屬「情節重大」，足
    認原宣告之緩刑難收預期效果而有執行刑罰必要之情形，是
    聲請人聲請撤銷受刑人緩刑宣告，為無理由，應予駁回。
二、抗告意旨詳如附件，經查：
(一)本件受刑人經檢察官執行附條件緩刑案件，通知書載明緩刑
    期滿日為101年8月15日，遵守或履行起迄日「起算日期：99
    年21日，迄止日期：100年9月20日」，此緩刑期滿日與履行
    起迄日既有不同，是履行起迄日之審核依據為何？有無延展
    可能？是否明確告知受刑人？在在影響本件執行過程是否「
    足認原宣告之緩刑難收其預期效果，而有執行刑罰之必要」
    之審認標準，自有查明審認必要。依該通知書所載共有三聯
    ，並無送達受刑人之情事，而受刑人於99年09月21日報到時
    ，筆錄亦未陳明履行起迄日，則受刑人是否明確知悉上開二
    個期間尚有差異，即非無疑，上情關係原審認定「上開判決
    主文所諭知受刑人應履行提供120 小時義務勞務之緩刑期間
    係至101年8月15日止，而今距該履行期限屆滿之日尚有近10
    個月之期間，受刑人既能於100年8月02日起至同年9月9日止
    約一個月之期間內即完成46小時之義務勞務，實難謂受刑人
    目前對上開緩刑諭知之負擔已無履行之可能」，原審未查明
    ，聲請書及抗告書亦未陳明上情，本院自無從為上開之判斷
    ，原審裁定容有理由不備之違誤。
(二)受刑人迄至100年7月間止履行期間內，均未依規定提供義務
    勞務，而經臺灣桃園地方法院檢察署以100年7月25日桃檢秋
    護祥字第062255號函告誡一次等情，有該函文可稽，參憑受
    刑人陳明狀，其有承擔家計之累（檢察署執行卷觀護人簽呈
    背面），則受刑人該階段無法履行原因為何，何以在受告誡
    後，即可在100年8月02日至9月9日止，密集執行義務勞役46
    小時，且經每月約談時有告知儘速完成勞役情況下，又何以
    在9月9日後無法履行任何勞役，此有工作日誌可憑，此可向
    檢察署函查或傳喚受刑人查明原因，亦即受刑人在原來履行
    起迄日前，無法履行完畢之確切原因，是如觀護人簽呈所載
    ，亦另有他因，受刑人有無拒絕履行情節，而檢察官在履行
    期間屆滿後，可否另延展至101年8月15日或其他期間，攸關
    原審裁定之基礎，抗告書上開指摘雖非無見，且未指摘及此
    ，惟原裁定既有上開可議，即屬無可維持，應由本院撤銷原
    裁定，發回原審查明後本於確信見解妥適裁判，以昭折服。
三、據上論結，應依刑事訴訟法第413條，裁定如主文。
中    華    民    國   100    年    11    月    11    日
                  刑事第二十四庭審判長法  官  蔡聰明
                                      法  官  陳憲裕
                                      法  官  吳麗英
以上正本證明與原本無異。
不得再抗告。
                                      書記官  章大富
中    華    民    國   100    年    11    月    11    日